【裁判字號】    97,簡上,1197
【裁判日期】    971210
【裁判案由】    妨害自由等
【裁判全文】
臺灣板橋地方法院刑事判決            97年度簡上字第1197號
上  訴  人
即  公訴人  臺灣板橋地方法院檢察署檢察官
上  訴  人
即  被  告  丙○○
上列上訴人即被告因妨害自由等案件，不服本院中華民國97年9
月4 日97年度簡字第2877號第一審判決（聲請簡易判決處刑案號
：97年度偵字第5033號），提起上訴，本院管轄之第二審合議庭
判決如下：
    主    文
上訴駁回。
    事    實
一、丙○○係臺北縣蘆洲市○○路6 之10號13樓「三多普洱茶苑
    」負責人，其明知甲○○於雅虎奇摩拍賣網站上所販售之普
    洱茶並非假貨，竟因雙方前有怨隙，而基於恐嚇犯意，於民
    國96年9 月16日下午3 時30分許，以ls-8542 號帳戶，在公
    眾均得自由瀏覽之拍賣網頁上，刊登「不是不想接，我看你
    是壞事情做太多害怕接到我的電話吧～沒關係，居然電話不
    敢接，反正我知道你家住那裡，我們就來個面交吧，到時候
    在請你吃好料的！」等加害生命、身體之文字恫嚇甲○○，
    致生危害於其安全。丙○○又意圖散布於眾，於96年9 月18
    日上午10時19分許、10時44分許，接續在上開拍賣網站上，
    散布「要不是你賣假茶給我，我會害怕到全部都想退嗎？」
    、「謊稱年份錯誤就算了，還拿假貨給人家，會不會太缺德
    阿，這樣搞！」等文字，足以毀損甲○○之名譽。
二、案經甲○○訴請臺灣板橋地方法院檢察署檢察官偵查後聲請
    以簡易判決處刑。
    理    由
一、按刑事訴訟法第159 條第1 項雖規定，被告以外之人於審判
    外之言詞或書面陳述，除法律有規定外，不得作為證據。惟
    同法第159 條之5 第1 、2 項已規定，經當事人於審判程序
    同意作為證據，法院審酌該言詞陳述或書面陳述作成時之情
    況，認為適當者，亦得為證據。當事人、代理人或辯護人於
    法院調查證據時，知有第159 條第1 項不得為證據之情形，
    而未於言詞辯論終結前聲明異議者，視為有前項之同意（指
    同條第1 項之同意作為證據），此乃第159 條第1 項所容許
    ，得作為證據之例外規定之一。經查，本案被告丙○○及檢
    察官於言詞辯論終結前，均未就（判決所引用之各該被告以
    外之人於審判之陳述；含共同被告基於被告以外之人身分所
    為陳述）所調查之證據主張有刑事訴訟法第159 條第1 項不
    得為證據之情形，本院復審酌各該證據作成時並無違法及證
    明力明顯過低之瑕疵等情況，認為適當，是本案經調查之證
    據均有證據能力，合先敘明。
二、訊據被告丙○○固於偵查及本院審理時對於其有先後於前揭
    時間，在拍賣網頁上刊登前揭文字訊息等情坦承不諱，惟矢
    口否認有何加重誹謗犯行，辯稱：伊於96年9 月18日在網頁
    上所刊登之內容為真實云云。經查：
(一)、上揭事實，業據告訴人指訴歷歷，且被告亦坦承有刊登前揭
    文字訊息等情屬實，並有雅虎奇摩拍賣網頁列印資料3 張、
    雅虎國際資訊股份有限公司96年12月28日雅虎（96）字第
    01511 號函暨附件在卷可稽。
(二)、按恐嚇罪之本質係行為人以加害生命、身體、自由、名譽、
    財產等事通知他人，使其發生畏怖心理，所表示者在客觀
    上一般人認為足以構成威脅，以致被恐嚇者生活狀態陷於危
    險不安之處境，即屬相當。觀諸被告於96年9 月16日日下午
    3 時30分許在網站上之留言內容，所謂「反正我知道你家住
    那裡，我們就來個面交吧，到時候在請你吃好料的」，按一
    般社會通念，已屬欲加害告訴人生命、身體之惡害通知，在
    客觀上足使受此通知者心生畏怖，且被告亦於本院準備程序
    時亦坦認其刊登上開留言確有一半是不懷好意，因為其當時
    的情緒是很生氣的等語（見本院卷第31頁）；而受通知者甲
    ○○亦因此感到害怕，業據證人甲○○於偵查中證述明確，
    足認被告此部分所為確已構成恐嚇。
(三)、又被告在拍賣網頁上所指摘散布「要不是你賣假茶給我，我
    會害怕到全部都想退嗎？」、「謊稱年份錯誤就算了，還拿
    假貨給人家，會不會太缺德阿，這樣搞！」等文字，在客觀
    上確足以毀損告訴人之名譽。雖被告以其所指摘之上開內容
    為真實云云置辯，然告訴人僅承稱：伊有於94年間出售1998
    年份普洱茶予被告，至於茶葉的年份，伊是依據賣茶給伊的
    人及自己找的工具書圖鑑來做參考，也有沖泡給被告品嚐，
    而一般業界將茶葉歸類為農產品，並沒有固定標準，但伊並
    沒有賣假茶予被告等語（見本院卷第49至52頁）；而當本院
    訊問被告其指摘告訴人賣假茶之憑據為何，被告係坦稱：伊
    說被告賣假茶的意思是，伊向告訴人購得的茶葉並不是告訴
    人所說的年份及茶場製作的，因為每樣東西應該有年份及行
    情，若伊當時告訴人所陳述的年份不應該是這樣的價錢，伊
    當時是買了兩種茶葉，一種是900 元，一種為1,100 元，該
    兩樣商品在當時市場行情應該也有1 、2 千元的價格，就目
    前價值有6 千元的價值，但伊將向告訴人購買茶拆封後，經
    過同行的沖泡品嚐鑑定結果，說那些茶僅值幾百元，是次級
    品；然伊並無法證明請同行鑑定的茶葉即係向告訴人所購買
    的茶葉，因為都已經開封了，而同行莊鴻文也只是聽伊說，
    但他並沒有辦法判定該茶葉即為由告訴人出售給伊的茶葉等
    語（見本院卷第53至54頁），從而，被告對於其所誹謗之事
    ，並無法證明其為真實，則其前揭所辯即屬無據，並無足採
    信。
(四)、綜上所述，本案事證已臻明確，被告犯行，堪予認定，應依
    法論科。
三、核被告所為，係犯刑法第305 條之恐嚇危害安全罪及同法第
    310 條第2 項之加重誹謗罪。被告先後於96年9 月18日上午
    10時19分許、同日10時44分許散布詆毀被害人名譽之文字，
    時間相隔僅約25分鐘，2 次舉動之獨立性甚為薄弱，依一般
    社會健全觀念，難以強行分離，顯係基於單一之誹謗犯意接
    續所為，僅成立一罪。又上開二罪，犯意各別，罪名互殊，
    應予分論併罰。原審因依現存之證據，已足認定被告犯罪，
    經檢察官之聲請，不經通常審判程序，逕以簡易判決處刑，
    依刑法第305 條、第310 條第2 項、第41條第1 項前段、第
    51條第6 款，刑法施行法第1 條之1 之規定，並審酌被告所
    為造成被害人心理恐懼，並損及其商譽，其迄未與被害人達
    成和解，又虛詞掩飾犯行，惟素行尚屬良好，暨其犯罪之動
    機、目的、手段等一切情狀，分別就恐嚇危害安全、加重誹
    謗部分，各量處被告拘役40日、30日，均諭知易科罰金之折
    算標準，及定應執行拘役60日，並諭知易科罰金之折算標準
    ，認事用法均無違誤，量刑亦屬妥適。公訴人依憑告訴人請
    求，以原審判刑過輕為由提起上訴，惟按關於刑之量定，係
    實體法上賦予法院得為自由裁量之事項，倘其未有逾越法律
    所規定之範圍，或濫用其權限，即不得任意指摘為違法，被
    告雖就原審法院適法範圍裁量權之行使為爭執，惟原審量定
    刑期，已審酌被告各種犯罪情狀，並無失出，是被告稱原審
    量刑過輕，請求改判云云，為無理由，應予駁回。而被告猶
    執前詞否認有誹謗之犯意提起上訴，據以指摘原判決不當，
    亦無理由，應予駁回。
據上論斷，應依刑事訴訟法第455 條之1 第1 項、第3 項、第36
8 條，判決如主文。
本案經檢察官乙○○到庭執行職務。
中    華    民    國    97    年    12    月    10    日
                  刑事第十八庭審判長法  官  林淑婷
                                    法  官  邱景芬
                                    法  官  饒金鳳
以上正本證明與原本無異。
本判決不得上訴。
                                    書記官  莊川億
中    華    民    國    97    年    12    月    12    日
附錄本案論罪科刑法條全文：
刑法第三百零五條：
以加害生命、身體、自由、名譽、財產之事，恐嚇他人致生危害
於安全者，處二年以下有期徒刑、拘役或三百元以下罰金。
刑法第三百十條
意圖散布於眾，而指摘或傳述足以毀損他人名譽之事者，為誹謗
罪，處一年以下有期徒刑、拘役或五百元以下罰金。
散布文字、圖畫犯前項之罪者，處二年以下有期徒刑、拘役或一
千元以下罰金。對於所誹謗之事，能證明其為真實者，不罰。但
涉於私德而與公共利益無關者，不在此限。


司法院資訊處製作；財團法人民間司法改革基金會備份。
